臺灣臺中地方法院刑事判決　　　　　　　　　　　　九十一年度訴字第一三八二號
　　公　訴　人　臺灣臺中地方法院檢察署檢察官
　　被　　　告　丙○○
　　　　　　　　甲　○
右列被告因搶奪等案件，經檢察官提起公訴（九十一年度偵字第八０五一號），本院
判決如左：
    主  文
丙○○替代役役男無故擅離職役逾柒日，處有期徒刑肆月；又共同連續意圖為自己不
法之所有，而搶奪他人之動產，處有期徒刑貳年。應執行有期徒刑貳年貳月。
甲○共同連續意圖為自己不法之所有，而搶奪他人之動產，處有期徒刑壹年拾月。
    事  實
一、丙○○自民國（下同）八十九年十月十日起，在台北縣政府消防局第四大隊社后
    分隊，服消防替代役職役，期間至九十二年二月一日止，始屆滿役畢。竟自九十
    年十月二十二日五時許起，未經許可，無故自台北縣政府消防局第四大隊社后分
    隊外出脫隊，擅離職役逾七日以上而逕自返回臺中縣境內。丙○○於擅離職役期
    間，因缺錢花用，適逢女友甲○亦因向地下錢莊借錢無力償還，惟恐甲○遭地下
    錢莊強押至護膚店賺錢還債，竟共同基於意圖為自己不法所有之概括犯意聯絡，
    連續於如附表一所示之時地，由甲○把風，並推由丙○○以自備之鑰匙一串，先
    後竊取如附表一「被竊機車」欄所示辛○○、己○○、戊○○、乙○○等人之機
    車各一部，得手後，丙○○與甲○二人竟基於搶奪之概括犯意聯絡，共同利用上
    開機車為工具，謀由甲○騎所竊得之機車搭載丙○○，連續於如附表二所示之時
    、地，趁附表二所示被害人丁○○等十一人不及防備之際，以如附表二「犯罪手
    段」欄所示之方式，連續搶奪丁○○等十一人所有之如附表二所示之財物，得手
    後，二人即騎乘上開機車逃離現場。嗣為警於九十一年四月二十六日十七時三十
    分許，在臺中縣沙鹿鎮○○路三六五巷十五號玉坤田飯店三０三號房間查獲，並
    當場扣得其等二人共同搶得如附表三所示之財物。
二、案經臺中縣警察局清水分局移送臺灣臺中地方法院檢察署檢察官偵查起訴。
    理  由
一、右開犯罪事實，業據被告丙○○於警訊及偵查初訊時供認屬實；被告甲○則於警
    訊、偵查初訊時坦承與被告丙○○共同竊取如附表一所示編號一至三之機車以及
    曾參與如附表二編號一至編號八、編號十一所示之事實不諱，惟對於附表二編號
    九、編號十所示之事實，則辯以「我沒有印象」云云。嗣被告丙○○於第二次偵
    查庭後則辯稱：機車都是自己去偷的，再向被告甲○聲稱是向友人借來的，被告
    甲○就竊車部分均不知情云云；被告甲○則改稱附表一所示之機車四輛，伊沒有
    參與竊盜犯行，曾經詢問過被告丙○○機車哪裡來？被告丙○○均答稱是向朋友
    借來的等語資為辯解。然查：
  (一)證人即被告二人經查獲後，為被告甲○製作筆錄之臺中縣警察局清水分局警員張
    堡燃到庭結證稱：「當時他（即被告甲○）說作案的機車是被告何去偷來的，被
    告何偷車的時候，他是在旁邊看。」、「據他（即被告甲○）警訊時告訴我的是
    他們都是在要搶之前才去偷車的。」等語，以及證人即為被告丙○○製作筆錄之
    臺中縣警察局清水分局警員黃仁壕亦到庭結證稱：「（問：被告何當初遭查獲時
    對機車的來源如何交代？）警訊時他是說與被告王在搶劫前一起去偷的。」等語
    ，又被告甲○於本院審理中供稱：「（問：被告和偷車的時候你有無在一旁看？
    ）他偷車時我人是在附近‧‧‧，不過我心裡隱約知道他可能會去偷車，但是我
    又不能確定」等語，顯然被告甲○就被告丙○○作案時所用機車之來源係竊來的
    一事有所認知，而被告丙○○已坦承作案時所用的機車都是行搶前去偷來的，顯
    見被告丙○○連續竊取他人之機車作為搶奪之工具，並藉不同之機車行搶以掩人
    耳目俾減少遭受被害人指認追緝之可能，衡以被告甲○與被告丙○○乃親密之男
    女朋友，且二人均坦承犯案期間均一同在臺中現沙鹿鎮玉坤田飯店賃屋而居，且
    所搶得之物品均一同花用等情，被告甲○於犯案期間與被告丙○○間難謂無就如
    附表二所示之竊車犯行有犯意之聯絡與行為之分擔，被告甲○所稱被告丙○○向
    伊說機車來源係向友人借得之辯解，應係事後卸責之詞，而被告丙○○於偵查中
    改變供述稱係自己一人竊取如附表一所示之四輛機車云云，亦係事後迴護之詞，
    殊難採信。從而，本件如附表一所示之機車係由被告二人所共同竊取等節，事證
    明確，應堪認定。
  (二)又被告丙○○於偵查及本院審理中已供稱：「（問：附表二所示編號九至十一件
    是否有共同搶奪？）有，我不曾一個人搶奪。」、「（問：起訴書所載的這些搶
    案都是與被告王一起行搶？）是，我沒有單獨一個人行搶過。」、「（問：是否
    搶劫都是與被告王一起去的？）是。」等語；又如附表二編號十所示搶案之被害
    人壬○○○於警訊中曾指稱：「我於九十一年三月十一日十八時三十五分在沙鹿
    鎮○○里○○街被二名歹徒戴安全帽駕淺色機車搶奪我皮包一個‧‧‧」以及於
    本院審理時到庭指述：「當時對方有二個人，一個人騎機車，一個人搶劫。」等
    語，復經被害人庚○○於警訊時證述明確，衡以被告丙○○與被告甲○乃男女朋
    友之關係，被告丙○○本無誣陷被告甲○之理，其前述不利同案被告甲○之供述
    之信憑性應相當高，則由被告丙○○表示從頭到尾都是與被告甲○一同行搶，未
    曾一人獨自犯案，以及證人壬○○○表示當時確實是被兩個人以騎乘機車尾隨之
    方式搶劫財物等情以觀，堪認被告甲○確實與被告丙○○共同犯下如附表二所示
    之十一件搶奪犯行，被告甲○此部分辯稱：沒有印象、想不起來云云，難以採信
    。此外，被告二人所共同為如附表二所示之犯行等情，復有如附表一所示被害人
    辛○○等四人，及如附表二所示被害人丁○○等十一人，各於警訊時指訴歷歷，
    並有如附表三所示未領回之扣案物品可證及如附表一、二所示被害人簽具之贓物
    認領保管收據各一紙附卷可按。
  (三)又被告丙○○係替代役役男，自九十年十月二十二日清晨五時許未獲分隊長官准
    假而擅自離開服勤處所逾七日等節，已據被告坦承在卷，復有台北縣政府消防局
    九十年十月三十一日北消人字第二三九一三號函影本及台北縣政府消防局替代
    役役男擅離役通報影本各一份在卷可稽，此部分被告丙○○之犯行，亦屬事證明
    確，堪以認定。
  (四)綜上所述，被告二人右揭犯行，均事證明確，其犯行洵堪認定。
二、核被告丙○○所為，係犯替代役實施條例第五十二條之替代役役男無故擅離職役
    逾七日罪、刑法第三百二十條第一項之竊盜罪、第三百二十五條第一項搶奪罪等
    罪；被告甲○所為，係犯刑法第三百二十條第一項之竊盜罪、第三百二十五條第
    一項之搶奪罪，被告甲○所犯前開竊盜罪與公訴人起訴之搶奪罪之間具有方法、
    結果之牽連犯之裁判上一罪關係，此部分雖未據公訴人起訴，惟本院認與被告甲
    ○所犯之搶奪罪具有裁判上一罪之關係，本院自得就此部分一併加以審酌，附此
    敘明。又被告丙○○與被告甲○二人多次竊盜他人機車、搶奪他人財物之行為，
    均時空緊接，且觸犯構成要件相同之罪名，顯均係基於概括犯意，反覆為之，居
    為連續犯，均應依刑法第五十六條之規定，以一罪論，並加重其刑。又被告丙○
    ○、甲○二人就所犯連續竊盜、連續搶奪之罪，皆係基於犯意聯絡及行為分擔，
    為共同正犯，均應依刑法第二十八條規定論處。再者，被告丙○○、甲○二人共
    同以竊得之如附表一所示之機車，作為搶奪他人財物之工具，所犯之共同連續竊
    盜罪與共同連續搶奪罪二罪間，有方法與結果之牽連關係，為牽連犯，均應各依
    刑法第五十五條之規定，從較重之共同連續搶奪罪處斷。另被告丙○○所犯替代
    役實施條例第五十二條之替代役役男無故擅離職役逾七日者罪與刑法第三百二十
    五條第一項搶奪罪之二罪間，其犯意、行為、所犯構成要件之罪名，均互殊各異
    ，應依法分論併罰。爰審酌被告丙○○、甲○二人年輕力壯，卻不思循正當途徑
    獲得財富，竟因缺錢花用而圖以不法腕力不勞而獲，並連續為可能危及被害人人
    身安全之搶奪犯行十數次，所搶得之財物數量、種類甚多、搶奪之方式、手段已
    嚴重危害社會治安等情，以及被告丙○○事後已坦承犯行，被告甲○則無不良前
    科素行，犯後態度尚稱良好，僅因遭地下錢莊逼債而鋌而走險等一切情狀，各處
    以如主文所示之刑，並依法就被告丙○○所受刑之宣告部分定其應執行刑。又公
    訴人雖以被告甲○因遭地下錢莊逼債方聽信被告丙○○之似是而非之言論而鋌而
    走險，並聲請給予被告甲○緩刑之宣告，惟本院認為被告甲○與被告丙○○犯案
    達十一件，其手段均是趁被害人不急防備之際而動手以不法腕力搶奪被害人財物
    ，影響社會治安風氣，並造成多名被害人之財物損失及心靈上之恐懼，本院認為
    並不適宜給予緩刑之宣告，附此敘明。
三、末查被告丙○○用以竊取如附表一所示機車之自備鑰匙一串，雖經被告丙○○供
    稱為其所有並為供其竊取機車之工具，惟並未扣案，為免將來執行困難，爰不另
    為沒收之宣告，附此敘明。
據上論斷，應依刑事訴訟法第二百九十九條第一項前段，替代役實施條例第五十二條
、刑法第十一條第一項前段、第二十八條、第五十六條、第三百二十條第一項、第三
百二十五條第一項、第五十五條、第五十一條第五款，判決如主文。
中      華      民      國      九十一      年      八      月    二    日
                            臺灣臺中地方法院刑事第七庭
              法  官 林學晴
右正本證明與原本無異。
如不服本判決，應於判決送達後十日內向本院提出上訴狀，上訴於臺灣高等法院臺中
分院( 須附繕本 )。
                                        書記官
中      華      民      國      九十一      年      八      月    二    日
附錄論罪科刑法條
替代役實施條例第五十二條
替代役役男無故不就指定之替代役職役，或擅離役逾七日者，處二年以下有期徒刑、
拘役或科或併科新台幣二十萬元以下罰金。
中華民國刑法第三百二十條
 (普通竊盜罪、竊佔罪)
意圖為自己或第三人不法之所有，而竊取他人之動產者，為竊盜罪，處五
年以下有期徒刑、拘役或五百元以下罰金。
意圖為自己或第三人不法之利益，而竊佔他人之不動產者，依前項之規定
處斷。
前二項之未遂犯罰之。
中華民國刑法第三百二十五條
 (普通搶奪罪)
意圖為自己或第三人不法之所有，而搶奪他人之動產者，處六月以上五年
以下有期徒刑。
因而致人於死者，處無期徒刑或七年以上有期徒刑，致重傷者，處三年以
上十年以下有期徒刑。
第一項之未遂犯罰之。
